ACORDAO-COMPLETO-2448883

ACÓRDÃO 1773/2021 ATA 4/2021 - PRIMEIRA CÂMARA

VISTOS, relatados e discutidos estes autos da representação formulada pelo Ministério Público Federal (MPF) , noticiando numerosos problemas e indícios de irregularidades na gestão do Hospital Universitário de Brasília (HUB) pela Empresa Brasileira de Serviços Hospitalares (EBSERH) , por meio de dossiê confeccionado pelo Sindicato dos Trabalhadores da Fundação Universidade de Brasília (Sintfub) , com solicitação ao TCU para realização de auditoria operacional e patrimonial no HUB;
ACORDAM os Ministros do Tribunal de Contas da União, reunidos em Sessão da 1ª Câmara, ante as razões expostas pelo Relator, em:
9.1. conhecer da representação, nos termos dos arts. 235 e 237 do Regimento Interno do TCU c/c art. 103, § 1º, da Resolução - TCU 259/2014;
9.2. indeferir o pedido de realização de auditoria, por ausência de legitimidade do representante, nos termos do art. 232 do Regimento Interno do TCU;
9.3. determinar, por relevante, que a SecexSaude avalie a pertinência das irregularidades noticiadas no dossiê apresentado (arquivo anexado à pasta itens não-digitalizáveis do processo) , contendo fotos das instalações e equipamentos do HUB, bem como várias notícias veiculadas na mídia, informando sobre a má-gestão do Hospital pela EBSERH.
9.4. dar ciência deste acórdão ao representante e ao Hospital Universitário de Brasília - UNB- EBSERH.

Representação em que o MPF-DF solicita a realização de auditorias no Hospital Universitário de Brasília e na Empresa Brasileira de Serviços Hospitalares.

Primeira Câmara

3. Interessados/Responsáveis: não há.

13.1. Ministros presentes: Benjamin Zymler (na Presidência), Walton Alencar Rodrigues (Relator) e Jorge Oliveira.
13.2. Ministro-Substituto convocado: Marcos Bemquerer Costa.

WALTON ALENCAR RODRIGUES

Adoto como relatório a instrução da Secretaria de Controle Externo da Saúde (SecexSaude) , peça 3, cuja proposta de encaminhamento contou com a anuência do respectivo dirigente, peça 4.
Transcrevo a instrução a seguir, in verbis.
"INTRODUÇÃO
Cuidam os autos de representação do Ministério Público Federal solicitando auditoria operacional e patrimonial do TCU no Hospital Universitário de Brasília (HUB) e na Empresa Brasileira de Serviços Hospitalares (EBSERH) .
Ressalta-se que este processo é decorrente da distribuição de estoque entre unidades técnicas, conforme Ordem de Serviço Cogep 1/2020.
Consoante a documentação encaminhada (peça 1, p. 1-2) , o MPF solicitou que seja promovida auditoria operacional e patrimonial no Hospital Universitário de Brasília (HUB) e na Empresa Brasileira de Serviços Hospitalares (EBSERH) , nos termos do art. 6°, inc. XVIII, "c", da Lei Complementar 75/93, com base nos fatos relatados em dossiê realizado pelo Sindicato do Trabalhadores da Fundação Universidade de Brasília (SINTFUB) (encontra-se na pasta documentos não digitalizáveis) .
O dossiê intitulado "Caos no HUB/UnB após a EBSERH" traz um editorial mostrando diversos problemas na gestão do hospital universitário, imagens de setores do HUB, matérias veiculadas nos meios de comunicação relatando os problemas ocorridos no HUB depois do início da gestão da EBSERH, um diagnóstico mostrando os problemas nos setores do HUB, um relatório jurídico do SINTFUB, relatos dos servidores e planilhas com várias despesas da EBSERH.
EXAME DE ADMISSIBILIDADE
Inicialmente, deve-se registrar que a representação preenche os requisitos de admissibilidade constantes no art. 235 do Regimento Interno do TCU, haja vista a matéria ser de competência do Tribunal, referir-se a responsável sujeito a sua jurisdição, estar redigida em linguagem clara e objetiva, conter nome legível, qualificação e endereço do representante, bem como encontrar-se acompanhada do indício concernente à irregularidade ou ilegalidade.
O Ministério Público Federal é parte legítima para representar ao TCU, com fulcro no Inciso I, do art. 237 do Regimento Interno desta Corte:
Art. 237. Têm legitimidade para representar ao Tribunal de Contas da União:
I - o Ministério Público da União, nos termos do art. 6º, inciso XVIII, alínea c, da Lei Complementar nº 75/93;
Entretanto, o representante não possui legitimidade para solicitar auditoria ao TCU nos termos do art. 232 do Regimento Interno da Corte, in verbis:
Art. 232. Nos termos dos incisos IV e VII do art. 71 e § 1º do art. 72 da Constituição Federal, são competentes para solicitar ao Tribunal a prestação de informações e a realização de auditorias e inspeções: 
I - Presidente do Senado Federal; 
II - Presidente da Câmara dos Deputados; e 
III - presidentes de comissões do Congresso Nacional, do Senado Federal ou da Câmara dos Deputados, quando por aquelas aprovadas.
Segundo §1° do art. 103 da Resolução - TCU 259/2014, o exame de admissibilidade também abordará a legitimidade do autor: 
§1° O exame de admissibilidade abordará a competência do Tribunal sobre o assunto, a legitimidade do autor, a suficiência dos indícios e a existência de interesse público no trato da suposta ilegalidade apontada. (grifo nosso) 
Dessa forma, apesar de ser legitimado para representar ao TCU, nos termos do art. 6°, inc. XVIII, "c", da Lei Complementar 75/93, a pretensão inicial do MPF de solicitar a realização de auditoria operacional e patrimonial no Hospital Universitário de Brasília (HUB) e na Empresa Brasileira de Serviços Hospitalares (EBSERH) somente pode ser realizada pelos legitimados do artigo 232 do RITCU. Assim pedido carece do requisito "legitimidade do autor" presente no exame de admissibilidade do §1° do art. 103 da Resolução - TCU 259/2014.
Ante o exposto, propõe-se não conhecer da presente representação pela ausência dos requisitos de admissibilidade previstos no art. 103, § 1º, da Resolução - TCU 259/2014 e indeferir o pedido de realização de auditoria, por ausência de legitimidade do representante, nos termos do art. 232 do Regimento Interno do TCU.
PROPOSTA DE ENCAMINHAMENTO
Ante o exposto, submetem-se os autos à consideração superior, propondo:
não conhecer a presente documentação como representação, por não atender aos requisitos de admissibilidade previstos no art. 103, § 1º, da Resolução - TCU 259/2014;
indeferir o pedido de realização de auditoria, por ausência de legitimidade do representante, nos termos do art. 232 do Regimento Interno do TCU;
encaminhar cópia desta instrução, e da respectiva decisão que vier a ser adotada por este Tribunal, à EBSERH, para providências que julgar cabíveis, uma vez que é sua responsabilidade primária em adotar medidas administrativas, se for o caso;
arquivar liminarmente este processo, com fundamento no parágrafo único do art. 235 do Regimento Interno do TCU e no art. 105 da Resolução - TCU 259/2014; e
comunicar ao representante a decisão que vier a ser proferida."

não há

Não atuou.

REPRESENTAÇÃO DO MPF, NOTICIANDO IRREGULARIDADES NA GESTÃO DO HOSPITAL UNIVERSITÁRIO DE BRASÍLIA PELA EMPRESA BRASILEIRA DE SERVIÇOS HOSPITALARES. CONHECIMENTO. ENCAMINHAMENTO DA DOCUMENTAÇÃO APRESENTADA À SECEXSAUDE, PARA ANÁLISE.

REPRESENTAÇÃO (REPR)

Secretaria de Controle Externo da Saúde (SecexSaude).

Trata-se de representação de autoria do Ministério Público Federal (MPF) , noticiando numerosos problemas e indícios de irregularidades na gestão do Hospital Universitário de Brasília (HUB) , pela Empresa Brasileira de Serviços Hospitalares (EBSERH) , por meio de dossiê confeccionado pelo Sindicato dos Trabalhadores da Fundação Universidade de Brasília (Sintfub) , com solicitação ao TCU para realização de auditoria operacional e patrimonial no HUB.
A Secretaria de Controle Externo da Saúde (SecexSaude) propôs não conhecer da presente documentação como representação, por não atender aos requisitos de admissibilidade previstos no art. 103, § 1º, da Resolução - TCU 259/2014; indeferir o pedido de realização de auditoria, por ausência de legitimidade do representante, nos termos do art. 232 do Regimento Interno do TCU, e arquivar liminarmente este processo, com fundamento no parágrafo único do art. 235 do Regimento Interno do TCU e no art. 105 da Resolução - TCU 259/2014.
Discordo do encaminhamento sugerido.
O Ministério Público Federal é parte legítima para representar ao TCU, com fundamento no art. 237, inciso I, do RI/TCU, nos termos do art. 6º, inciso XVIII, alínea c, da Lei Complementar 75/93. 
A representação versa sobre tema altamente relevante, matéria de competência do Tribunal, qual seja, a aplicação de recursos públicos federais na gestão do Hospital Universitário de Brasília (HUB) , pela Empresa Brasileira de Serviços Hospitalares (EBSERH) , ambos sujeitos à jurisdição desta Corte. Foi redigida em linguagem clara e objetiva, contém a correta identificação do representante e está acompanhada de documentos e evidências dos indícios concernentes às irregularidades noticiadas.
Portanto, atende aos requisitos de admissibilidade atinentes à espécie, razão pela qual deve ser conhecida.
No mérito, a solicitação do Ministério Público Federal para que o TCU realize auditoria operacional e patrimonial no Hospital Universitário de Brasília (HUB) , de fato, carece de previsão legal, uma vez que o representante não está entre os legitimados para solicitar ao Tribunal a prestação de informações e a realização de auditorias e inspeções, elencados no artigo 232 do RI/TCU.
Nada obstante, por seu indeclinável conteúdo de interesse público, com dados altamente relevantes, determino que a SecexSaude avalie a pertinência das irregularidades noticiadas no dossiê apresentado (arquivo anexado à pasta itens não-digitalizáveis do processo) , contendo fotos de equipamentos e instalações do hospital e várias notícias veiculadas na mídia, informando a má-gestão do Hospital Universitário de Brasília (HUB) pela Empresa Brasileira de Serviços Hospitalares (EBSERH) .
Feitas essas considerações, voto por que o Tribunal acolha a minuta de acórdão que ora submeto à deliberação do colegiado.
TCU, Sala das Sessões Ministro Luciano Brandão Alves de Souza, em 23 de fevereiro de 2021.
WALTON ALENCAR RODRIGUES 
Relator